臺灣彰化地方法院刑事附帶民事判決　　100年度智附民字第4號
原　　　告　彪馬運動魯道夫達士拉股份有限公司
代　表　人　Jochen Ze.
原　　　告　阿迪達斯公司(ADIDAS AG)
代　表　人　T. G. J. .
前列二人共同
訴訟代理人　唐朝智慧財產有限公司
法定代理人　李子為
複代理人　　李穎甄
被　　　告　曾喜宏
上列被告因一百年度智易字第七號（後改為一百年度智簡字第五
十一號）違反商標法案件，經原告等提起附帶民事訴訟，請求損
害賠償事件，本院於一百年十一月三日言詞辯論終結，茲判決如
下：
    主  文
曾喜宏應給付原告彪馬運動魯道夫達士拉股份有限公司新台幣拾
壹萬元，及自民國一百年八月二十七日起至清償日止，按年息百
分之五計算之利息。
曾喜宏應給付原告阿迪達斯公司新臺幣貳萬柒仟伍佰元，及自民
國一百年八月二十七日起至清償日止，按年息百分之五計算之利
息。
曾喜宏應負擔費用將本件最後事實審刑事判決書內容（包括案號
、當事人、主文、事實欄）及最後事實審附帶民事訴訟判決書主
文，以於十號字體刊登於中國時報、聯合報之地方版面各一日。
原告其餘之訴駁回。
本判決第一、二項所命給付得假執行。
原告其餘假執行之聲請駁回。
    事  實
壹、原告部分
一、訴之聲明：
  (一)被告曾喜宏應給付原告彪馬運動魯道夫達士拉股份有限公司
    新臺幣（下同）四十四萬元整，並自起訴狀繕本送達翌日起
    至清償日止，按年利率百分之五計算之利息。
  (二)被告曾喜宏應給付原告阿迪達斯公司二十二萬元整，並自起
    訴狀繕本送達之翌日起至清償日止，按年利率百分之五計算
    之利息。
  (三)前二項判決應准供擔保宣告假執行。
  (四)被告曾喜宏應將侵害原告商標權情事之判決內容以長二十五
    公分、寬十九公分之篇幅、十號明細體字體，登載於中國時
    報、聯合報、旺報、蘋果日報全國版面之首頁下半頁各壹日
    。
  (五)訴訟費用由被告負擔。
二、陳述：
  (一)犯罪事實：
  1.原告彪馬運動魯道夫達士拉股份有限公司為一世界知名運動
    品牌並廣為消費者喜愛，並已在世界各國取得「PUMA」及圖
    等多件商標註冊，已向我國經濟部智慧財產局提出商標註冊
    登記核准，並發給商標註冊證在案，此有經濟部智慧財產局
    商標檢索資料可稽。
  2.原告阿迪達斯公司為一世界知名運動品牌並廣為消費者喜愛
    ，其已在世界各國取得「adidas」及圖等多件商標註冊並已
    向我國經濟部智慧財產局提出商標註冊登記核准，並發給商
    標註冊證在案，此有經濟部智慧財產局商標檢索資料可稽。
  3.被告明知「adidas」字及圖等商標圖樣、與「PUMA」字及圖
    等商標圖樣，業經前開二位原告分別申請註冊並取得商標權
    ，未經商標權人同意，不得使用相同或近似之註冊商標於指
    定商品上，而被告竟意圖不法得利，於民國100 年2 月23日
    購入仿冒商品，基於販賣仿冒商標商品之犯意，自購入斯時
    起，在彰化縣二林鎮○○路○段460 號前臨時攤位位置處公
    開陳列並販售未經授權之仿冒商標商品予不特定人，並涉及
    侵害前開二位被告之商標權，嗣於100 年3 月18日上午10時
    50分為警當場查獲，並扣得仿冒商標商品。按被告所涉違反
    商標法之案件，業據臺灣彰化地方法院檢察署檢察官依法起
    訴（100 年度偵字第2782號），現繫屬於鈞院審理在案。犯
    罪事實詳如本件起訴書所載。被告既涉嫌不法侵害原告等公
    司之商標權，則原告依刑事訴訟法第487 條規定對於被告提
    出刑事附帶民事訴訟。
  (二)請求權基礎：
    原告謹依商標法第61條第1 項前段規定：「商標權人對於侵
    害其商標權者，得請求損害賠償，並得請求排除其侵害；」
    為民事侵權行為損害賠償金之請求，及商標法第64條規定：
    「商標權人得請求由侵害商標權者負擔費用，將侵害商標權
    情事之判決書內容全部或一部登載新聞紙。」為請求被告刊
    登刑事判決內容及附帶民事訴訟判決主文於新聞紙之依據。
  (三)商標權人請求損害賠償金額之計算方式及依據：
  1.按商標法第63條第1 項第3 款規定：「商標權人請求損害賠
    償時，得就下列各款擇一計算其損害：…三、就查獲侵害商
    標權商品之零售單價五百倍至一千五百倍之金額。但所查獲
    商品超過一千五百件時，以其總價定賠償金額。」其立法理
    由明示：「冒用他人商標之商品，往往不循正常商業管道銷
    售，其銷售數量多少，侵害人亦多秘而不宣，故被害人實際
    受損害之情形，往往難以計算或證明，復有侵害人於獲悉有
    人進行調查後，即不擇手段加速傾銷，對受害人往往造成更
    大的損害，而受害人能查獲之商品為數不多，受害人因無法
    證明實際損害，致不能獲得應得之補償，非僅有失公平，且
    助長此類侵害行為之滋生。英美法例雖設有由法院依侵害情
    節酌定超過實際損害額至三倍之賠償，非僅在表面上使受害
    人成為不當得利之受益人，且對作為計算基礎之實際損害額
    仍無法免除其舉證責任，終不若以法律明定其法定賠償額為
    愈。爰於修正條文第一項增列第三款，使得就查獲商品零售
    單價之五百倍至一千五百倍之金額內求償。又為顧及被查獲
    商品數量過多，與實際損害不符，故加但書規定。」故商標
    權人請求之損害賠償金額，因實際損害金額之證明有困難，
    則由法律明定之倍數作為計算基準，惟依立法本旨，尤需考
    量查獲數量為倍數計算之審酌標準，若侵害商標商品數量未
    逾1500件時，自應依商標法第63條第1 項第3 款本文規定，
    於5 百倍至1 千5 百倍範疇內酌定請求倍數基礎。進言之，
    關於零售單價應乘以如何之倍數，除參酌本案被告犯後態度
    不佳且無悔悟之意、侵權行為具備長期反覆之特質等，亦應
    著重考量本件被查扣仿冒商標商品之數量，以酌定損害賠償
    金額之計算倍數，進而以合乎商標法賦予商標權人損害賠償
    請求權之意旨。
  2.關於本件損害賠償金額零售單價之計算，係以被告於違反商
    標法案之刑事偵查中所為之陳述為準，此有臺灣彰化地方法
    院檢察署100 年度偵字第2782號檢察官起訴書及卷內資料可
    稽。惟若仿冒商標商品種類各有不同、零售單價價格各異時
    ，則以產品平均零售單價為計算基礎，合先敘明。
  3.原告彪馬運動魯道夫達士拉股份有限公司主張被告應給付損
    害賠償金44萬元整。而本件損害賠償係以被告於刑事偵中所
    主張之產品零售單價390 元至490 元為計算基礎，平均零售
    單價為440 元【（390+490 ）/2＝440 元】，於綜合考量本
    案侵權商品數量、被告犯後態度不佳、侵權行為有長期反覆
    之性質、PUMA商標係世界知名商標與為求公平及保障商標權
    人之權利等因素，以一千倍計算損害賠償金額，賠償金額為
    44萬元整（440*1000＝440,000元）。
  4.原告阿迪達斯公司主張被告應給付損害賠償金22萬元整。而
    本件損害賠償係以被告於刑事偵中所主張之產品零售單價39
    0 元至490 元為計算基礎，平均零售單價為440 元【（390+
    490 ）/2＝440 元】，於綜合考量本案侵權商品數量、被告
    犯後態度不佳、侵權行為有長期反覆之性質、PUMA商標係世
    界知名商標與為求公平及保障商標權人之權利等因素，以五
    百倍計算損害賠償金額，賠償金額為22萬元整（440*500 ＝
    220,000 元）。
  (四)關於訴之聲明第四項係請求刊登違反商標法之刑事判決全文
    及附帶民事訴訟主文。
貳、被告部分：
一、訴之聲明：
  (一)原告之訴及其假執行之聲請均駁回。
  (二)訴訟費用由原告負擔。
二、陳述：
    伊僅擺攤約一、二星期即為警查獲，且獲利不高，有時一天
    僅賣得幾百元之獲利，原告等二人之請求顯然過高。
    理  由
壹、程序部分
一、本件原告二人均為外國法人，故本件性質上係屬涉外民事事
    件。就涉外民事事件之國際管轄權，現行法律雖無明文，惟
    被告為中華民國人民，且原告主張被告係於我國境內從事侵
    害其商標權之不法行為，而依據侵權行為之法律關係提起本
    訴，參酌我國民事訴訟法第15條第1 項規定：「因侵權行為
    涉訟者，得由行為地之法院管轄」之意旨，應認對於行為地
    發生於我國境內之涉外侵權事件，我國法院即具有國際管轄
    權，是以本院就本件訴訟自有管轄權。又按關於由侵權行為
    而生之債，依侵權行為地法，涉外民事法律適用法第9 條第
    1 項前段定有明文，本件原告二人主張被告之侵權行為既係
    發生在我國境內，依上開規定，即應適用中華民國法律為其
    裁判之準據法，核先敘明。
貳、實體部分
一、查「adidas」（註冊審定號00000000）商標係原告阿迪達斯
    公司向中華民國經濟部智慧財產局申請註冊登記，並取得於
    專用期限或延展專用期限內，指定使用於各類運動衣褲、運
    動訓練衣褲等商品之商標專用權；而「PUMA」（註冊審定號
    00000000、00000000）商標，係原告彪馬運動魯道夫達士拉
    股份有限公司向中華民國經濟部智慧財產局申請註冊登記，
    並取得於專用期限或延展專用期限內，指定使用於衣服、運
    動裝、網球裝、滑雪裝、休閒裝等商品之商標專用權，均為
    相關大眾所共知之商標圖樣。而在專用期限內，任何人未經
    商標權人之同意或授權，不得於同一商品或類似商品，使用
    相同或近似於此等註冊商標，亦不得將此前述商品予以販賣
    或意圖陳列而販賣。被告既知原告等二人享有前述商標之商
    標權，且其等所製造或販售使用該商標之商品，在國際上已
    享負聲譽，竟為牟不法利益，明知未經原告二人授權，不得
    販賣使用與原告商標相同或近似之商標之相同商品，竟基於
    販賣以營利之犯意，於100 年2 月23日某時許，先向姓名、
    年籍不詳、綽號「阿群」之成年男子，以每件衣褲2 百元至
    3 百元不等之價格，販入仿冒「adidas」商標及仿冒「PUMA
    」商標之上衣及褲子數件，復未經上開商標權人之同意，於
    販入後當日起，在彰化縣二林鎮○○路○段460 號二林菜市
    場之攤位上陳列，以每件390 元或490 元之價格，販賣予不
    特定人。嗣於100 年3 月18日上午10時50分許，為警當場查
    獲，並扣得仿冒「adidas」商標上衣及褲子各4 件、仿冒「
    PUMA」上衣156 件、褲子11件及外套7 件。被告上開侵害原
    告二人商標權之事實，業據被告坦承無訛，且經本院以100
    年度智簡字第51號刑事簡易判決認定屬實，而本院依據檢察
    官具體求刑之刑度，判處有期徒刑3 月，如易科罰金，以新
    台幣1 千元折算壹日，有本院前開刑事案件卷宗及簡易判決
    可證，且為被告所不爭執，則原告二人主張被告應負侵權行
    為損害賠償責任，堪以認定。
二、損害賠償金額部分：
  (一)按商標權人對於侵害其商標權者，得請求損害賠償。又商標
    權人請求損害賠償時，得就下列各款擇一計算其損害：一、
    依民法第216 條規定。但不能提供證據方法以證明其損害時
    ，商標權人得就其使用註冊商標通常所可獲得之利益，減除
    受侵害後使用同一商標所得之利益，以其差額為所受損害。
    二、依侵害商標權行為所得之利益；於侵害商標權者不能就
    其成本或必要費用舉證時，以銷售該項商品全部收入為所得
    利益。三、就查獲侵害商標權商品之零售單價五百倍至一千
    五百倍之金額。但所查獲商品超過一千五百件時，以其總價
    定賠償金額。前項賠償金額顯不相當者，法院得予酌減之，
    商標法第63條第1 項定有明文。依此，被告曾喜宏所販售之
    所運動衣褲、外套，既有冒用原告等二人註冊商標之行為，
    原告依商標法第63條第1 項第3 款規定，請求被告負損害賠
    償責任，即有所據。
  (二)按商標法第63條第1 項第3 款所謂「零售單價」係指侵害他
    人商標權之商品實際出售之單價，並非指商標權人自己商品
    之零售價或批發價（最高法院95年度台上字第295 號裁判參
    照）。查：
    1.系爭運動衣褲之零售單價為390 元或490 元之事實，業據
      被告於警詢及偵訊時供承在卷（見警卷第1 頁背面、偵卷
      第7 頁），故取其平均之零售價格者為據，自應以440元
      【（390 ＋490 ）÷2 ＝440 】為本件侵害商標權商品之
      零售單價，較為合理。
    2.而本案所查扣被告侵害原告彪馬魯道夫達士拉股份有限公
      司商標之運動衣褲總計為174 件（上衣156 件、褲子11件
      、外套7 件），侵害原告阿迪達斯公司商標之運動衣褲總
      計為8 件（上衣、褲子各4 件），本院審酌原告二公司之
      商標均為世界知名之商標，侵害原告彪馬魯道夫達士拉股
      份有限公司商標商品之數量較多，惟侵害原告阿迪達斯公
      司商標之商品僅有8 件，並審酌被告販賣之期間非長（約
      二星期），販售之地點僅在夜市擺攤，所得亦有限等情，
      認原告彪馬魯道夫達士拉股份有限公司主張依商標法第63
      條第1 項第3 款之商品零售單價最低1000倍（440 元×10
      00倍＝44萬元）計算出之損害賠償額如全數作為損害賠償
      之金額顯不相當，爰酌減該金額的四分之一計11萬元為適
      當，逾此部分之請求，為無理由，應予駁回；而原告阿迪
      達斯公司主張依商標法第63條第1 項第3 款之商品零售單
      價最低500 倍（440 元×500 倍＝22萬元）計算出之損害
      賠償額如全數作為損害賠償之金額顯不相當，爰酌減該金
      額的八分之一計2 萬7 千5 百元為適當，逾此部分之請求
      ，為無理由，應予駁回。
三、末按商標權人得請求由侵害商標權者負擔費用，將侵害商標
    權情事之判決書內容全部或一部登載新聞紙，商標法第64條
    亦定有明文。本件被告侵害原告等二人商標權，既經認定如
    前，則原告依上開規定，請求被告應負擔費用將本件刑事判
    決內容（包括案號、當事人、主文、事實及理由）及附帶民
    事訴訟判決書主文，以10號字體登載於中國時報、聯合報之
    地方版一日，亦屬有據，應予准許。至於其等請求上開報紙
    需刊登於全國版首頁下半頁之部分，因本院審酌被告侵害之
    地點係在彰化縣二林鎮之夜市，並非全國性之侵害，應無刊
    登於全國版面之必要，及原告一併請求刊登於旺報、蘋果日
    報之全國版首頁下半頁部分，本院認為刊登範圍過廣，與被
    告之犯行程度顯不相當，尚無必要，應予駁回。
四、末按給付無確定期限者，債務人於債權人得請求給付時，經
    其催告而未為給付，自受催告時起，負遲延責任。其經債權
    人起訴而送達訴狀，或依督促程式送達支付命令，或為其他
    相類之行為者，與催告有同一之效力，民法第229 條第2項
    定有明文。而遲延之債務，以支付金錢為標的者，債權人得
    請求依法定利率計算之遲延利息；應負利息之債務，其利率
    未經約定，亦無法律可據者，週年利率為百分之五，亦為民
    法第233 條第1 項、第203 條所明定。原告等二人請求被告
    賠償其損害，係以支付金錢為標的，而本件損害賠償之給付
    無確定期限，依上開規定，自應以被告收受本件刑事附帶民
    事訴訟起訴狀繕本翌日起負遲延責任，則原告二人請求被告
    曾喜宏應給付自起訴狀繕本送達翌日即100 年8 月27日起，
    至清償日止，按週年利率5 ％計算之法定遲延利息，洵為正
    當，應予准許。
五、綜上所述，被告販賣侵害原告二人商標權之商品，原告彪馬
    魯道夫達士拉股份有限公司請求被告給付新臺幣11萬元，及
    自100 年8 月27日起至清償日止，按年息百分之5 計算之利
    息；原告阿迪達斯公司請求被告給付新臺幣2 萬7 千5 百元
    ，及自100 年8 月27日起至清償日止，按年息百分之5 計算
    之利息；被告並應負擔費用將本件最後事實審刑事判決書內
    容（包括案號、當事人、主文、事實欄）及最後事實審附帶
    民事訴訟判決書主文，以於十號字體刊登於中國時報、聯合
    報之地方版面各一日之部分，為有理由，應予准許；逾此範
    圍之請求，應予駁回。
六、按所命給付之金額或價額未逾新台幣50萬元之判決，法院應
    依職權宣告假執行，民事訴訟法第389 條第1 項第5 款定有
    明文。查本件係所命給付未逾新台幣50萬元之判決，本院自
    應就原告勝訴部分，依職權宣告假執行。至於原告敗訴部分
    之請求既為不合法，其假執行之聲請，已失所附麗，併予駁
    回。
七、本件為刑事附帶民事訴訟，依法無庸繳納裁判費，且訴訟程
    序中，兩造並無其他訴訟費用之支出，爰不另為訴訟費用負
    擔之諭知，附此敘明。
八、本件判決基礎已臻明確，兩造其餘攻擊防禦方法及訴訟資料
    ，核與本案之判斷不生影響，爰不予一一論駁，附此敘明。
據上論結，本件原告之訴為一部有理由，一部無理由，依刑事訴
訟法第502 條、第491 條第10款，民事訴訟法第389 條第1 項第
5 款，判決如主文。
中    華    民    國   100    年    11    月    17    日
                    刑事第六庭    法      官  黃齡玉
以上正本證明與原本無異。
如不服本判決應於收受判決後10日內向本院提出上訴書狀，並
應敘述具體理由。其未敘述上訴理由者，應於上訴期間屆滿後
20日內向本院補提理由書(均須按他造當事人之人數附繕本)
「切勿逕送上級法院」。
本判決非對於刑事訴訟之判決有上訴時不得上訴。
中    華    民    國   100    年    11    月    17    日
                                      書記官  李噯靜